【裁判字號】    98,消債更,276
【裁判日期】    980521
【裁判案由】    聲請更生程序
【裁判全文】
臺灣高雄地方法院民事裁定          98年度消債更字第276號
聲  請  人  甲○○
上列當事人因消費者債務清理事件聲請更生，本院裁定如下：
  主  文
聲請駁回。
聲請費用由聲請人負擔。
    理  由
一、聲請人意旨略以：聲請人即債務人（下稱聲請人）現積欠國
    泰世華商業銀行股份有限公司（下稱國泰銀行）等金融機構
    債權人共計新台幣（下同）455,231 元，於民國97年間提出
    債權人清冊，請求最大債權銀行即國泰銀行共同協商債務清
    償方案，惟遭國泰銀行以未能接受顯足以負擔之還款方案為
    由而致協商不成立。又因聲請人任職燁聯鋼鐵股份有限公司
    ，95年11月起至97年10月止，共計收入1,085,936 元，平均
    每月收入約45,247元，扣除每月必要支出11,650元後，實無
    法清償債務，為此，爰依法聲請准予裁定更生等語。
二、按債務人不能清償債務或有不能清償之虞者，得依本條例所
    定更生或清算程序，清理其債務，消費者債務清理條例第3
    條定有明文。又聲請更生或清算不合程式或不備其他要件者
    ，法院應以裁定駁回之，但其情形可以補正者，法院應定期
    間先命補正，復為同條例第8 條所明定。
三、經查：
(一)聲請人主張其於97年間消費者債務清理條例實施後，曾以書
    面提出債權人清冊，請求最大債權銀行即國泰銀行共同協商
    債務清償方案，惟遭國泰銀行以未能接受顯足以負擔之還款
    方案為由而致協商不成立等事實，業據其提出國泰銀行所出
    具之前置協商不成立通知書在卷可稽（見本院卷第13頁），
    堪信為真。是聲請人既已依消費者債務清理條例第151 條規
    定行前置協商程序而不成立，本院即應審酌聲請人是否已陷
    於不能清償債務或有不能清償之虞。
(二)查聲請人目前任職燁聯鋼鐵股份有限公司，95、96年度之所
    得分別為601,857 元、651,614 元，97年1 月、2 月、7 月
    至11月之收入分別為88,772元、52,519元、53,042元、46,
    537 元、43,460元、38,532元、37,457元，有聲請人提出之
    服務證明書、薪資明細在卷可憑（見本院卷第30頁至33頁）
    ，惟上開1 月份收入係年終獎金及特別獎金，故平均計算後
    ，堪認聲請人每月平均收入應有52,655元（元以下4 捨5 入
    ）。另聲請人陳報其每月生活費用11,650元，惟聲請人既已
    揹負負債，其生活費之標準即應予以壓縮至最低標準，始符
    公允，按依內政部公告之98年度臺灣省低收入戶最低生活費
    ，為每人每月9,829 元，而上開公告係內政部依據社會救助
    法第4 條規定所制訂之標準，應屬可採。是以，於計算聲請
    人之每月基本生活費用即應以上開最低標準之9,829 元為宜
    。
(三)又依聲請人所陳目前積欠金融機構信用卡債務為425,231 元
    、保證債務為87,000元、民間債務為30,000元，姑不論聲請
    人所陳之保證債務與金融聯合徵信中心當事人查詢個人資料
    （信用報告）回覆書所載不同（見本院卷第67頁），亦不論
    所積欠之民間債務是否為假，縱以聲請人所陳報者計算，將
    上開信用卡債務、保證債務、民間債務均以年利率20% 計算
    ，聲請人每月應負擔之利息約為9,037 元，則以聲請人每月
    平均收入52,655元扣除每月必要支出9,829 元及上述每月應
    繳利息9,037 元後，尚餘33,789元，可供按月償還上開欠款
    本金（甚或支應其他開支），且經逐次攤還本金後，聲請人
    每月應繳利息負擔亦日漸減輕，再參酌聲請人為59年出生，
    正值壯年，且有固定收入等節以觀，以聲請人上開資產、收
    入及支出剩餘情形，應可在未來相當期限內逐步將債務清償
    完畢，自難認聲請人有不能清償債務或不能清償之虞之情事
    。
四、綜上所述，聲請人既有穩定工作，且其收入扣除其個人必要
    生活費用及扶養費支出後，並無不能清償債務或不能清償之
    虞之情事，其聲請既不符合消費者債務清理條例第3 條所定
    要件，且此要件欠缺又屬無從補正，依上揭條文意旨，自應
    駁回其更生之聲請，爰裁定如主文。
五、依消費者債務清理條例第11條第1 項、第8 條前段、第15條
    ，民事訴訟法第78條、第95條，裁定如主文。
中    華    民    國    98    年    5     月    21    日
                民事第六庭    法      官   楊國祥
上為正本係照原本作成。
如不服本裁定，應於裁定送達後10日內，以書狀向本院提出抗告
，並繳納抗告費新臺幣1千元。
中    華    民    國    98    年    5     月    21    日
                              書  記  官   王楨珍


司法院資訊處製作；財團法人民間司法改革基金會備份。
